臺灣板橋地方法院刑事判決　　　　　　 100年度訴字第1766號
公　訴　人　臺灣板橋地方法院檢察署檢察官
被　　　告　彭錦雲
上列被告因偽證案件，經檢察官提起公訴（100 年度偵字第826
號），被告於準備程序中就被訴事實為有罪之陳述，經告知簡式
審判程序之旨，並聽取當事人之意見後，本院合議庭裁定由受命
法官獨任進行簡式審判程序，判決如下：
    主  文
彭錦雲於執行審判職務之公署審判時及於檢察官偵查時，證人於
案情有重要關係之事項，供前具結，而為虛偽陳述，處有期徒刑
肆月。緩刑年，並向公庫支付新臺幣陸萬元。
    事  實
一、彭錦雲與郭茂誠前係男女朋友，郭茂誠與郭厚發為兄弟。彭
    錦雲與郭茂誠均明知郭厚發交予彭錦雲之外孫女陳○櫻（民
    國84年生，真實姓名年籍詳卷）使用之手機1 支（NOKIA 廠
    牌、3500型號、紅色、序號000000000000000 號），係郭厚
    發於98年1 月3 日18時許，在臺北縣土城市（現改制為新北
    市土城區，下同）廣明街4l巷2 弄30號，廖美滿經營之工廠
    內竊盜所得之物，郭茂誠為脫免郭厚發竊盜罪責，基於教唆
    偽證之犯意，於98年5 月2 日前某日，在臺北縣土城市○○
    路60號9 樓，教唆原無偽證犯意之彭錦雲虛偽陳述（郭茂誠
    、郭厚發分別涉嫌教唆偽證、竊盜罪嫌，另由檢察官通緝中
    ）。彭錦雲即基於偽證之犯意，於99年4 月27日及同年5 月
    27日，在臺灣板橋地方法院檢察署檢察官以99年度偵字第91
    71號黃月英涉嫌竊盜案件偵查中，就黃月英是否確有交付彭
    錦雲系爭手機之於案情有重要關係之事項，以證人身分供前
    具結，虛偽證稱：「NOKIA 牌3500紅色手機（即廖美滿遭竊
    之手機）是黃月英送給我的，黃月英曾送給我很多支手機，
    時間大約98年農曆過年前後，因為她是郭茂誠的阿姨，所以
    送給我，後來我辦了門號後，將該支手機交給外孫女陳○櫻
    使用，這支手機真的是黃月英交予我的。」等語；復於99年
    8 月20日，在本院99年度易字第1802號黃月英竊盜案件審理
    時，具結後再虛偽證稱：「交給我孫子使用的手機是黃月英
    給我的，我確認本案的手機是黃月英交給我的。」等不實證
    詞，足以影響於裁判之結果。
二、案經臺灣板橋地方法院檢察署檢察官自動簽分偵查起訴。
    理  由
一、本件被告彭錦雲所犯為死刑、無期徒刑、最輕本刑為3 年以
    上有期徒刑以外之罪，且非高等法院管轄第一審之案件，於
    本院準備程序進行中，被告就被訴事實為有罪之陳述，經告
    知被告簡式審判程序之旨，並聽取公訴人及被告之意見後，
    本院合議庭裁定由受命法官獨任進行簡式審判程序，合先敘
    明。
二、上揭犯罪事實，業據被告於偵查及本院審理時坦承不諱，核
    與證人即被告之外孫女陳○櫻、證人即黃月英之兄黃明正於
    本院99年度易字第1802號案件審理時證述之情節相符，並有
    臺灣板橋地方法院檢察署99年度偵字第9171號案件於99年4
    月27日及同年5 月27日之訊問筆錄與結文、本院99年度易字
    第1802號案件於99年8 月20日之審判筆錄、結文及刑事判決
    各1 份在卷可稽，足認被告自白與事實相符，堪予採信，本
    案事證明確，被告犯行洵堪認定，應予依法論科。
三、按刑法上之偽證罪，不以結果之發生為要件，一有偽證行為
    ，無論當事人是否因而受有利或不利之判決，均不影響其犯
    罪之成立。而該罪所謂於案情有重要關係之事項，則指該事
    項之有無，足以影響於裁判之結果者而言（最高法院71年臺
    上字第8127號判例意旨可資參照）。核被告所為，係犯刑法
    第168 條之偽證罪。又被告雖先後分別於上述時、地，供前
    具結就與案情有重要關係之事項而為虛偽陳述，然偽證罪所
    侵害之法益係國家之審判權，故對於同一訴訟案件，證人縱
    在偵查及、審理，先後多次具結而為虛偽之陳述，因所侵害
    國家審判權之法益單一，自僅成立單一之偽證罪，附此敘明
    。再按犯刑法第168 條至第171 條之罪，於所虛偽陳述或所
    誣告之案件，裁判或懲戒處分確定前自白者，減輕或免除其
    刑，刑法第172 條定有明文。查被告於其所虛偽陳述之案件
    （即臺灣板橋地方法院檢察署99年度偵字第9171號黃月英涉
    嫌竊盜案件）裁判確定前，即於本院99年度易字第1802號案
    件之99年10月29日審理中，自白證述其上開所證乃係虛偽陳
    述，嗣經本院於99年11月19日以99年度易字第1802號判決黃
    月英無罪確定等情，有上開案件卷證在卷可憑，是被告本件
    偽證犯行，應依刑法第172 條規定減輕其刑。爰審酌被告明
    知系爭手機並非黃月英交付之事，竟仍於相關案件之司法偵
    查、審判程序中為虛偽之陳述，致浪費國家司法資源，嚴重
    影響司法之公正性，行為殊無可取，兼衡其犯罪之動機、目
    的、手段、生活狀況與小學畢業之智識程度，且犯後尚能坦
    認犯行之態度等一切情狀，量處如主文所示之刑。
四、末查，被告前未曾因故意犯罪而受有期徒刑以上刑之宣告，
    有臺灣高等法院被告前案紀錄表附卷可按，且被告犯後坦承
    犯行，深具悔意，信其經此偵、審教訓，當知警惕戒慎而無
    再犯之虞，本院綜核上開各情，認其所受前揭宣告之刑，以
    暫不執行為適當，爰併予宣告緩刑3 年，以啟自新，並依刑
    法第74條第2 項第4 款之規定，命被告向公庫支付新臺幣6
    萬元之金額，以資警惕。
據上論斷，應依刑事訴訟法第273 條之1 第1 項、第299 條第1
項前段，刑法第168 條、第172 條、第74條第1 項第1 款、第2
項第4 款，判決如主文。
本案經檢察官楊景舜到庭執行職務。
中    華    民    國   100    年    8     月    26    日
                  刑事第十四庭  法  官  廖欣儀
以上正本證明與原本無異。
如不服本判決應於收受判決後10日內向本院提出上訴書狀，並應
敘述具體理由。其未敘述上訴理由者，應於上訴期間屆滿後20日
內向本院補提理由書（均須按他造當事人之人數附繕本）「切勿
逕送上級法院」。
                                書記官  顏偉林
中    華    民    國   100    年    8     月    26    日
附錄本案論罪科刑法條全文：
中華民國刑法第168條
（偽證罪）
於執行審判職務之公署審判時或於檢察官偵查時，證人、鑑定人
、通譯於案情有重要關係之事項，供前或供後具結，而為虛偽陳
述者，處7 年以下有期徒刑。